# 请教一个短暂丧失控制权在企业合并报表的处理问题

提问人：fanguorong1985 时间：2013-07-06 16:43:18
A公司全资持有100%B公司，因为其他业务需要，A公司于 12 月份转让了60%B公司股权给个人，然后于下一年 1 月份收购回来60%的股权。而这两步是企业因业务原因策划出来的结果。请问： 该短暂控制权丧失行为，能否因该事项是短暂行为，认定A公司自始至终未丧失控制权，如果可以，是否有相关依据？会计处理上是否有不寻常之处？

回答人：chenyiwei
关键问题不是看丧失控制权的时间是否短暂，而是该两步骤是否属于同时谈判达成、互为前提和条件，一并筹划，旨在实现同一目的的一揽子交易。如果属于一揽子交易的，则在法律形式上不持有股权期间也不能把B公司纳入合并范围；如果不属于一揽子交易的，则上一年末按照处置股权处理，确认处置损益，期末不再纳入合并范围（解释第 4 号第四条），后续购入时按照一项新的非同一控制下合并处理。 本案例中由于处置和回购的时间间隔很短，且跨年，因此应注意对此问题保持高度的职业怀疑态度。只有当可获取有足够说服力的确凿证据证明两个步骤无关联时，才能按照后一方法处理。

提问人：fanguorong1985 时间：2013-07-06 18:26:02
回复 chenyiwei 的帖子
另问：
2007 年，A公司持有B公司（ 8 万元）80%股权（同时C公司持有B公司（ 2 万元）20%股权），公司经过经营，存在少量利润， 2013年，A公司减资20%，减资后A公司持股比例（80%-20%）/（（80%-20%）+20%）=75%，A公司从B公司处获取 2 万减资款，还处于控制权，那该减资的会计处理？

回答人：chenyiwei
按财会便[2009]14号部分处置子公司股权但不丧失控制权的规定处理，减资款与对应净资产份额之间的差额调整资本公积。